【裁判字號】    97,訴,1403
【裁判日期】    970507
【裁判案由】    毒品危害防制條例
【裁判全文】
臺灣板橋地方法院刑事判決              97年度訴字第1403號
公  訴  人  臺灣板橋地方法院檢察署檢察官
被      告  甲○○
                    （現另案於臺灣桃園女子監獄執行）
上列被告因違反毒品危害防制條例案件，經檢察官提起公訴（97
年度毒偵字第1893號），被告於本院準備程序進行中就被訴事實
為有罪之陳述，經本院合議庭裁定由受命法官獨任進行簡式審判
程序，判決如下：
    主  文
甲○○施用第一級毒品，累犯，處有期徒刑拾月。
    事  實
一、甲○○前因施用毒品案件，經本院以89年度毒聲字第1564號
    裁定送觀察、勒戒後，因無繼續施用毒品傾向，於民國89年
    3 月21日觀察、勒戒執行完畢釋放，並由臺灣板橋地方法院
    檢察署檢察官以89年度毒偵緝字第353 號為不起訴處分確定
    。又因偽造文書案件，經本院以92年度簡字第1998號判處有
    期徒刑5 月確定，於93年4 月13日縮刑期滿執行完畢。又因
    施用第一、二級毒品案件，經本院以93年度訴字第114 號判
    處有期徒刑8 月、4 月，應執行有期徒刑10月確定；再因施
    用第二級毒品案件，經本院以93年度簡字第4597號判處有期
    徒刑6 月確定；復因施用第二級毒品及轉讓第二級毒品案件
    ，分別經本院以94年度易字第103 號、94年度訴字第291 號
    各判處有期徒刑8 月、10月確定，上開2 罪另經本院以94年
    度聲字第1549號裁定應執行有期徒刑1 年4 月確定，前開各
    罪接續執行，自93年11月24日入監執行，迄95年9 月26日因
    假釋出監並付保護管束，然其於假釋期間又犯他罪，前開假
    釋經撤銷，並經本院以96年度聲減字第6986號裁定各減其宣
    告刑2 分之1 ，及定應執行刑為有期徒刑8 月，於96年10月
    25日經臺灣板橋地方法院檢察署檢察官簽結無庸執行而執行
    完畢。詎仍不知悔改，復基於施用第一級毒品海洛因之犯意
    ，於96年11月18日某時，在臺北縣永和市○○路某速食餐廳
    ，以將第一級毒品海洛因摻入水中用針筒施打之方式，施用
    第一級毒品海洛因1 次。嗣於同年月21日凌晨5 時20分許，
    在臺北縣中和市○○路32號為警查獲。
二、案經臺北縣政府警察局中和分局報請臺灣板橋地方法院檢察
    署檢察官偵查起訴。本院於準備程序進行中，被告就被訴事
    實為有罪之陳述，經告知被告簡式審判程序之旨，並聽取當
    事人之意見後，裁定進行簡式審判程序。
    理  由
一、上揭犯罪事實，業經被告甲○○於本院準備程序及審理中坦
    承不諱，而被告經警於96年11月21日採集其尿液檢體送驗結
    果，呈鴉片類陽性反應，亦有臺北縣政府警察局中和分局毒
    品危害防制條例犯罪嫌疑人姓名代碼對照表、臺灣檢驗科技
    股份有限公司96年12月17日報告編號CH/2007/C0181 號濫用
    藥物尿液檢驗報告各1 紙在卷可佐，足認被告之自白與事實
    相符，洵堪採為認定事實之依據。事證明確，被告犯行已堪
    認定。又按92年7 月9 日新修正之毒品危害防制條例刪除二
    犯及三犯之規定，一改修法前繁雜之處遇程序，僅將施用毒
    品者簡化區分為初犯、再犯，並認施用毒品者係屬病患性犯
    人，以觀察、勒戒戒除其身癮，並以強制戒治去除其心癮。
    經觀察、勒戒或強制戒治執行完畢釋放後，若係5 年後再犯
    該條例第10條施用毒品罪者，與同條例第20條第1 項、第2
    項關於「初犯」之處理方式相同，檢察官應先聲請法院裁定
    令被告入勒戒處所觀察、勒戒，並視有無繼續施用毒品傾向
    ，決定應予釋放、為不起訴之處分，或應聲請法院裁定令入
    勒戒處所強制戒治；若係5 年內「再犯」同條例第10條施用
    毒品罪者，依同條例第23條第2 項規定，檢察官則應依法追
    訴。觀諸該條例第20條第3 項之修正理由：「觀察、勒戒或
    強制戒治5 年後再犯者，顯見前所實施之觀察、勒戒或強制
    戒治已足以遮斷其施用毒品之癮，為期自新及協助其戒除毒
    癮，對此5 年後再犯者，爰明定仍適用初犯之規定，先經觀
    察、勒戒、強制戒治之程序。」及同條例第23條第2 項之修
    正理由：「為配合簡化施用毒品犯之刑事處遇程序，並鑑於
    經觀察、勒戒或強制戒治執行完畢釋放後5 年內再犯者，其
    再犯率甚高，原據以實施之觀察、勒戒及強制戒治既已無法
    收其實效，自應施以刑事處遇。」，顯然如施用毒品者係前
    經觀察、勒戒或強制戒治等治療程序執行完畢5 年後，始再
    施用毒品之「初犯」，因前所執行之觀察、勒戒或強制戒治
    已足收戒除毒癮之效，自應重新執行觀察、勒戒或強制戒治
    等治療程序，並於治療程序執行完畢後，由檢察官為不起訴
    處分，毋庸對之追訴處罰；反之，在「再犯」之情形，因其
    先前所為治療程序顯未能收戒斷毒癮之效，且考量施用毒品
    者之再犯率偏高，乃簡化其刑事處遇程序，而逕予追訴處罰
    ，不再施以治療程序。參酌上開立法理由，修正毒品危害防
    制條例就施用毒品者，祇於「初犯」及「5 年後再犯」二種
    情形，有其追訴條件之限制，即須於初犯經觀察、勒戒或強
    制戒治釋放後，5 年內均無施用毒品之行為，始能認其前所
    實施之觀察、勒戒或強制戒治已足遮斷毒癮，而得於5 年後
    再犯時，再予適用初犯之規定，重行觀察、勒戒等程序。倘
    5 年內已經再犯，被依法追訴處罰，縱其第3 次（或第3 次
    以上）施用毒品之時間在初犯釋放5 年以後，即與「5 年後
    再犯」之情形有別，且因已於「5 年內再犯」，顯見其再犯
    率甚高，原實施觀察、勒戒或強制戒治，已無法收其實效，
    而無5 年戒斷期之存在，自無再經觀察、勒戒及強制戒治之
    必要，應由檢察官逕行起訴，始符新法修正之本旨。是被告
    前因施用毒品案件，經本院以89年度毒聲字第1564號裁定送
    觀察、勒戒後，因無繼續施用毒品傾向，於89年3 月21日觀
    察、勒戒執行完畢釋放，並由臺灣板橋地方法院檢察署檢察
    官以89年度毒偵緝字第353 號為不起訴處分確定後，即再因
    施用毒品案件，經本院先後以93年度訴字第114 號判處有期
    徒刑8 月、4 月，應執行有期徒刑10月確定，以93年度簡字
    第4597號判處有期徒刑6 月確定，以94年度易字第103 號判
    處有期徒刑8 月確定，以96年度訴字第2580號判處有期徒刑
    10月、8 月，應執行有期徒刑1 年4 月確定，以96年度訴字
    第4192號判處有期徒刑10月、6 月，應執行有期徒刑1 年2
    月確定，有臺灣高等法院被告前案紀錄表1 份在卷可考，被
    告於上開觀察、勒戒執行完畢後，既曾於5 年內再犯毒品危
    害防制條例第10條之罪，並經判刑確定，本次被告所犯毒品
    危害防制條例第10條之罪，自非屬毒品危害防制條例第20條
    第3 項所定「再犯」之情形，而應依法追訴，附此敘明。
二、核被告甲○○所為，係犯毒品危害防制條例第10條第1 項之
    施用第一級毒品罪。其施用第一級毒品海洛因前持有第一級
    毒品海洛因之低度行為，應為施用之高度行為所吸收，不另
    論罪。又被告有如犯罪事實欄所載之犯罪科刑及執行完畢紀
    錄，有臺灣高等法院被告前案紀錄表1 份在卷可憑，其受有
    期徒刑之執行完畢後，5 年以內故意再犯本件有期徒刑以上
    之罪，為累犯，應依刑法第47條第1 項之規定加重其刑。爰
    審酌被告前已因施用毒品案件經送觀察、勒戒，並經法院多
    次判刑在案，此有臺灣高等法院被告前案紀錄表1 份附卷可
    佐，仍不能戒除毒癮，再次漠視法令禁制而犯本罪，顯見其
    戒除毒癮之意志薄弱，惟念其犯後坦承犯行，態度尚佳，且
    施用毒品所生危害，實以自戕身心健康為主，對於他人生命
    、身體、財產等法益，尚無明顯而重大之實害等一切情狀，
    量處如主文所示之刑，以示懲儆。
據上論斷，應依刑事訴訟法第273 條之1 第1 項、第299 條第1
項前段，毒品危害防制條例第10條第1 項，刑法第11條前段、第
47條第1 項，判決如主文。
本案經檢察官陳佳宏到庭執行職務。
中    華    民    國    97    年    5     月    7     日
                      刑事第十六庭  法  官    曾淑娟
上列正本證明與原本無異。
如不服本判決，應於判決送達後十日內敘明上訴理由，向本院提
出上訴狀（應附繕本），上訴於臺灣高等法院。
                                    書記官    謝雪紅
中    華    民    國    97    年    5     月    7     日
附錄本案論罪科刑法條：
毒品危害防制條例第10條
施用第一級毒品者，處6 月以上 5 年以下有期徒刑。
施用第二級毒品者，處3 年以下有期徒刑。


司法院資訊處製作；財團法人民間司法改革基金會備份。
